臺灣屏東地方法院民事判決
111年度建字第15號
原      告  鄭其宗  

訴訟代理人  陳采邑律師(法扶律師)
被      告  蔡長承即永燿工程行

上列當事人間請求返還工程款事件，本院於中華民國111年9月28
日言詞辯論終結，判決如下：
    主  文
一、被告應給付原告新台幣727,600元及自民國111年2月17日起
    至清償日止，按週年利率百分之5計算之利息。
二、訴訟費用由被告負擔。
三、本判決於原告以新台幣243,000元供擔保後，得假執行。
    事實及理由
一、本件被告經合法通知，未於言詞辯論期日到場，核無民事訴
    訟法第386條所列各款情形，爰依原告之聲請，由其一造辯
    論而為判決。
二、原告主張：被告承攬伊所有門牌號碼屏東縣○○鎮○○里○○路00
    巷0號房屋之裝修工程（下稱系爭工程），兩造於民國110年
    7月5日簽訂工程承攬簡易契約書（下稱系爭契約），約定工
    程總價為新臺幣(下同）47萬5,700元(未稅價)，開工日期為
    110年7月10日。兩造嗣於110年8月3日合意追加工程項目，
    並於同年月6日再次變更工程總價為125萬2,000元，且約定
    於110年10月中旬完工。伊先後於如附表一所示日期給付如
    附表一所示工程款項予被告，合計共89萬9,000元。惟被告
    僅施作部分之工程項目後，即未再繼續施工，伊經多次催促
    無效後，遂於111年2月7日以通訊軟體LINE傳送律師函向被
    告為終止系爭契約之意思表示，被告已於同年月16日讀取該
    訊息。系爭契約既經終止，上開伊已給付之工程款扣除被告
    已完成如附表二「工程項目」欄所示工程價款後，被告無法
    律上原因仍受有溢領工程款72萬7,600元之利益（計算式：0
    00000-000000=727600），爰依不當得利法律關係，提起本
    件訴訟，請求被告返還上開溢領之工程款等語，並聲明：㈠
    如主文第1項所示。㈡願供擔保，請准宣告假執行。
三、被告未於言詞辯論期日到場，亦未提出書狀作何聲明或陳述
    。
四、本院得心證之理由：
(一)按稱承攬者，謂當事人約定，一方為他人完成一定之工作，
    他方俟工作完成，給付報酬之契約。報酬，應於工作交付時
    給付之，無須交付者，應於工作完成時給付之；工作係分部
    交付，而報酬係就各部分定之者，應於每部分交付時，給付
    該部分之報酬，民法第490條第1項、第505條定有明文。是
    除契約另有訂定者外，承攬契約之報酬於工作完成或交付時
    給付之，定作人並無預付之義務，工作物未完成前，承攬人
    亦無報酬請求權。次按無法律上之原因而受利益，致他人受
    損害者，應返還其利益。雖有法律上之原因，而其後已不存
    在者，亦同。民法第179條定有明文。又按工作未完成前，
    定作人得隨時終止契約，為民法第511條前段所明定，故定
    作人終止契約所附理由，縱非事實，亦於契約終止之效力不
    生影響，因之承攬人溢收之工程款即失其法律上之原因，從
    而定作人以不當得利之法律關係請求承攬人返還溢收之工程
    款及法定遲延利息，自應准許（最高法院82年度台上字第31
    5號判決意旨參照)。
(二)經查，原告主張上開事實，業據其提出工程承攬簡易契約書
    、工程報價單、工程請款證明單、兩造於通訊軟體LINE對話
    紀錄、原告匯款紀錄、系爭房屋現場照片及原告於111年2月
    7日以通訊軟體LINE傳送之律師函影本（見本院卷第25至79
    頁、第163頁）附卷可查，核與其所述相符，且被告復已於
    相當時期受合法之通知，而於言詞辯論期日不到場，亦未提
    出準備書爭執，依民事訴訟法第280條第3項前段準用第1項
    前段規定，視同自認，則原告主張之事實，自堪信為實在。
    依此，本件原告既已合法終止系爭契約，則原告已給付工程
    款項合計89萬9,000元，扣除被告得受領已完成部分工程之
    報酬17萬1,400元後為72萬7,600元（計算式：000000-00000
    0=727600），即屬被告溢領之工程款，被告受領此部分款項
    即失其法律上之原因，致原告受有損害。從而，原告依民法
    第179條不當得利之法律關係，請求被告返還溢領72萬7,600
    元，洵屬有據。
(三)復按不當得利之受領人，其所受之利益現尚存在者，除應返
    還其利益外，應否附加利息一併償還，應以受領人於受領時
    ，或受領後返還前，是否知無法律上之原因以為斷。其於受
    領時知悉者，應自受領時起，自受領後返還前知悉者，應自
    知悉時起，為利息之起算時期，此觀民法第182條第2項之規
    定甚明。此係課予惡意受領人附加利息返還不當得利之責任
    ，此項附加之利息應自受領時或知無法律上之原因時起算，
    與民法第233條規定法定遲延利息所不同。又應付利息之債
    務，其利率未經約定，亦無法律可據者，週年利率為5%，民
    法第203條亦定有明文。查原告於111年2月7日以通訊軟體LI
    NE傳送律師函，對被告為終止系爭契約之意思表示，並同時
    催告被告返還溢領之工程款，而被告復於111年2月16日讀取
    上開訊息，並表示近日會與律師聯絡等語(見本院卷第79頁)
    ，則被告於此時即知悉其所溢領之工程款為無法律之上原因
    ，故應自其知悉時(即111年2月16日)起附加利息返還，原告
    請求被告返還不當得利之債權，屬於金錢債權，未約定利率
    ，則原告請求自111年2月17日起至清償日止按週年利率5％計
    算之遲延利息，即屬有據，應予准許。
五、綜上所述，本件原告依不當得利法律關係，請求被告給付72
    萬7,600元，及自111年2月17日起至清償日止，按週年利率5
    ％計算之利息，為有理由，應予准許。又原告陳明願供擔保
    ，請准宣告假執行，經核亦無不合，爰酌定相當之擔保金額
    ，併准許之。
六、本件事證已臻明確，兩造其餘主張與攻擊防禦方法，經核均
    與本件判決結果無影響，爰不一一論列，附此敘明。
七、訴訟費用負擔之依據：民事訴訟法第78條。
中　　華　　民　　國　　111 　年　　10　　月　　12　　日
                  民事第二庭  法  官  俞亦軒
正本係照原本作成。
如對判決上訴，須於判決送達後20日內向本院提出上訴狀，其未
表明上訴理由者，應於提出上訴後20日內向本院補提理由書狀（
均須按他造當事人之人數附繕本）。
如委任律師提起上訴者，應一併繳納上訴審裁判費。　　　　　
中　　華　　民　　國　　111 　年　　10　　月　　12　　日
                              書記官  鍾思賢
附表一：原告已給付之工程款項
給付日期(民國) 給付金額(新台幣) 110年7月6日 17萬元 110年7月22日 10萬元 110年7月24日 8萬5,000元 110年8月9日 11萬6,000元 110年9月21日 37萬8,000元 110年11月16日 5萬元                   合計：89萬9,000元  

附表二：被告已完工之工程項目及工程價款
編號 工程項目 工程價款(新台幣) 備註 1 輕隔間 5萬4,400元 含隔音棉 2 輕鋼架 7,500元 部分完工 3 三樓前陽台暗架 7,000元  4 一、二樓木作拆除及三樓天花板拆除 1萬5,000元 原價款2萬6,000元，扣除原告自行清運費用1萬1,000元。 5 外牆竹架搭設 1萬5,000元  6 一樓半廁所隔間牆打除 3,000元  7 外牆防水工程 6萬3,000元  8 一樓增設半碼抽水馬達 6,500元  合計  17萬1,400元